【裁判字號】    95,訴,1581
【裁判日期】    950630
【裁判案由】    偽造文書等
【裁判全文】
臺灣板橋地方法院刑事判決              95年度訴字第1581號
公  訴  人  臺灣板橋地方法院檢察署檢察官
被      告  乙○○
上列被告因偽造文書等案件，經檢察官提起公訴（95年度偵字第
5622號、95年度偵字9852號、95年度偵字第11005 號），本院於
準備程序進行中，被告就被訴事實為有罪之陳述，經告知被告簡
式審判程序之旨，並聽取當事人之意見後，合議庭裁定由受命法
官獨任進行簡式審判程序，判決如下：
    主  文
乙○○服用酒類，不能安全駕駛動力交通工具而駕駛，累犯，處
拘役參拾日，如易科罰金，以參佰元折算壹日；又行使偽造私文
書，足以生損害於公眾及他人，累犯，處有期徒刑參月，如易科
罰金，以參佰元折算壹日。如附表所示偽造之「甲○○」簽名及
指印，均沒收。
    事  實
一、乙○○曾於民國（下同）88年間犯偽造文書等罪，經臺灣桃
    園地方法院於91年12月7 日以88年度訴字第1065號判處有期
    徒刑1 年確定，並於93年2 月13日縮刑期滿執行完畢。猶不
    知悔改，明知服用酒類不能安全駕駛動力交通工具者，不得
    駕駛；且明知其於94年12月10日13時許因參加婚宴而飲用啤
    酒，已達酒醉不能安全駕駛動力交通工具之程度，猶在飲酒
    後駕駛車牌R2-3222 號自用小客車，於同日14時30分許結束
    離開，為內政部警政署國道公路警察局第六隊員警實施交通
    稽查而攔獲，於同日15時38分，經警測試其呼氣酒精濃度結
    果，其呼氣所含酒精濃度達每公升0.75毫克，而查悉上情。
二、乙○○因駕駛執照被吊銷及涉犯公共危險罪嫌，為逃避刑責
    ，竟基於行使偽造私文書之接續單一犯罪決意，冒用其胞弟
    甲○○（另案經不起訴處分）之姓名及年籍、住址等資料受
    檢，並於酒精濃度測試報告表（序號：018034）1 式2 份之
    受測者欄內，偽簽「甲○○」之署押後，表示係對「甲○○
    」所為之測試，且對測試結果無異議，並持以行使交付警員
    林茂棟收執。另於內政部警政署國道公路警察局公警局交字
    第Z00000000 號舉發違反道路交通管理事件通知單（下稱違
    規通知單）移送聯之「收受通知聯者簽章欄」內，偽簽「甲
    ○○」之署名（舉發單為1 式4 聯，以複寫製作，一次簽名
    即同時於移送聯、通知聯、迴覆聯、存查聯上各產生署名1
    枚），偽造表示由「甲○○」收受該違規通知單通知聯意思
    之私文書，然後將該份違規通知單交予員警而行使之，足以
    生損害於內政部警政署國道公路警察局、監理機關對於交通
    違規事件處理之正確性。又乙○○因涉公共危險犯罪為警帶
    回國道公路警察局第六隊樹林分隊製作筆錄時，基於偽造署
    押之犯意，接續於九分別於94年12月10日16時38分、同時5
    分、同時2 分許，在國道公路警察局第六隊樹林分隊之警訊
    筆錄、汽車駕駛人酒後生理協調平衡檢測紀錄卡、逕行逮捕
    通知書被通知人欄，偽造「甲○○」名義之簽名及署押，足
    生損害於甲○○之名譽及偵查機關偵查之正確性。嗣乙○○
    於犯罪被發覺前之95年1 月13日，向臺灣板橋地方法院檢察
    署具狀自首上開冒名應訊及偽造文書之犯行，始悉上情。
三、案經乙○○自首及國道公路警察局第六警察隊報告臺灣板橋
    地方法院檢察署檢察官偵查起訴。
    理  由
一、按除被告所犯為死刑、無期徒刑、最輕本刑為3 年以上有期
    徒刑之罪或高等法院管轄第一審案件者外，於第一次審判期
    日前之準備程序進行中，被告先就被訴事實為有罪之陳述時
    ，審判長得告知被告簡式審判程序之旨，並聽取當事人、代
    理人、辯護人及輔佐人之意見後，裁定進行簡式審判程序，
    刑事訴訟法第273 條之1 第1 項定有明文。經核本件被告乙
    ○○所犯係死刑、無期徒刑、最輕本刑為3 年以上有期徒刑
    以外之罪，其於準備程序中就被訴事實為有罪之陳述，經法
    官告知簡式審判程序之旨，並聽取公訴人及被告之意見後，
    本院合議庭認宜進行簡式審判程序，爰依首揭規定合議裁定
    由受命法官獨任進行簡式審判程序，合先敘明。
二、被告所犯公共危險及偽造文書等上揭事實，業據被告乙○○
    於警詢及偵查中及本院審理時均坦承不諱，核與被害人即證
    人甲○○於警詢及偵查中之指述相符，復有國道公路警察局
    詢問調查筆錄、酒精濃度測試報告表、刑法第185 條之3 案
    件測試觀察紀錄表、汽車駕駛人生理協調平衡檢測紀錄卡、
    內政部警政署國道公路警察局舉發違反道路交通管理事件通
    知單、國道公路警察局第六警察隊逮捕通知單、口卡片及內
    政部警政署刑事警察局95年3月14日刑紋字第0950036433 號
    函各1 紙在卷可稽，足徵被告前開自白與事實相符，應堪採
    信，是本件事證明確，被告犯行洵堪認定，應依法論科。
三、論罪科刑之依據：
（一）被告公共危險部分：被告所為事實欄一之行為，係犯刑法
      第185 條之3 服用酒類不能安全駕駛動力交通工具罪。
（二）被告如事實欄二偽造文書部分：
    1.按刑法上之偽造署押罪，係指單純偽造簽名、畫押而言，
      若在制式之書類上偽造他人簽名，已為一定意思表示，具
      有申請書或收據等類性質者，則係犯偽造文書罪，最高法
      院85年台非字第146 號判決可資參照。又偽簽他人姓名並
      按指印，該指印同為代表該被冒用者之姓名，作用及效力
      與署押無異，亦屬署押之一種。
    2.次按警方依刑事訴訟法第88條之1 第4 項、提審法第2
      條第1 項等規定，所製作之「逮捕通知書」，記載被逮捕
      人何以遭逮捕或拘提等情，其「通知本人欄」或「通知家
      屬欄」，如備有「收受人簽章」欄，由形式上觀察，於該
      欄內簽名及捺指印，即足表示由該姓名之人收受斯項通知
      書之證明。提案所示之犯罪行為人如於「逮捕通知書」之
      「收受人簽章」欄內，偽造他人署押，即足表示由該被偽
      造者收受斯項通知書之證明。其後，將之交付警方，應成
      立刑法第216 條、第210 條之行使偽造私文書罪。最高
      法院91年度台非字第294 號判決，係就警方以「通知」之
      文件踐行刑事訴訟法第95條等所定告知程序時，被告於該
      「通知」之「被調查詢問人」欄下偽簽姓名者，該「通知
      」實質上與詢問筆錄無異，並未表示另外製作何種文書，
      故論以偽造署押罪；又最高法院91年度台非字第295 號判
      決，係以被告於「逮捕通知書」之「被通知人簽章」欄偽
      簽他人姓名捺指印，因非在「收受人簽章」欄為之，而僅
      處於受通知者之地位，尚不能表示其係有製作何種文書之
      意思及曾為何項之意思表示，故認成立偽造署押罪，此二
      案認定之犯罪事實與上述之情形並不相同（最高法院94
      年8 月12日台文字第0940000506號函參照）。查本件被告
      於如附表編號5 、7 所示之「逮捕通知書」上之「被通知
      人欄」上偽造「甲○○」之簽名及指印，並未表示另外製
      作何種文書，故應僅成立刑法第217 條之偽造署押罪，尚
      不該當於刑法之行使偽造私文書，附此敘明。
    3.第查被告在如附表編號4 之舉發違反道路交通管理事件通
      知單移送聯「收受通知聯者簽章」欄內，偽造他人姓名，
      自不待依據習慣或特約，單從形式上觀察，即足以知悉係
      表示由該他人名義出具領收通知之證明，此與事先在印妥
      內容之收據上偽簽他人姓名之情形，無分軒輊。而在如附
      表編號2 之「酒精濃度測試報告」上簽名，亦表示係對其
      所為之測試，且對測試結果無異議，均應屬同法第210 條
      之私文書。
    4.至於被告於如附表編號1 、3 、5 至8 至之「調查詢問筆
      錄」、「汽車駕駛人酒後生理協調平衡檢測紀錄卡」、「
      逮捕通知書」、「口卡片」，則係司法人員依法製作，並
      命受訊問人或受處分人簽名確認，受訊問人或受處分人自
      始自終均為被告，僅係其為掩飾身分而偽造「甲○○」署
      押，冒用其名，換言之，文書之內容乃屬真正，僅在其上
      偽造署押（簽名）而已，係犯刑法第217 條第1 項之偽造
      署押罪，並不成立行使偽造之私文書罪。
    5.被告以單一決意，於上開如附表所示文件上偽造署押之部
      分行為，已為偽造私文書之行為所吸收，不另論罪；又其
      偽造私文書之低度行為，應為其行使之高度行為所吸收，
      均不另論罪。再被告上開偽造署押及偽造私文書，主觀上
      當然有自始至終在同一刑事案件各階段中偽造私文書及署
      押之意思，因此各個舉動不過為犯罪行為之一部，是同一
      刑案案件中之數偽造行為可視為一刑事訴訟程序之數個階
      段，不過係行為接續而完成整個犯罪，顯係基於單一犯意
      接續所為，侵害單一法益，應包括於一行為予以評價，為
      接續犯，論以一罪。
    6.另檢察官於起訴書犯罪事實欄雖未記載被告有於口卡片上
      ，偽簽「甲○○」之簽名、按捺指印之犯行，惟如前所述
      ，被告前揭行使偽造署押之犯行，與檢察官在起訴書犯罪
      事實欄所記載被告之偽造文書犯行，本屬接續犯之實質上
      一罪關係，依刑事訴訟法第267 條「檢察官就犯罪事實一
      部起訴者，其效力及於全部」規定，本院自得就檢察官未
      於起訴書犯罪事實欄所記載之上開事實，於本件併為審理
      、判決，附此敘明。
（三）被告所犯上開公共危險罪及行使偽造私文書罪間，犯意各
      別，行為互殊，應分論併罰。
（四）被告曾於88年間犯偽造文書等罪，經臺灣桃園地方法院於
      91年12月7 日以88年度訴字第1065號判處有期徒刑1 年確
      定，並於93年2 月13日縮刑期滿執行完畢，有臺灣高等法
      院被告全國前案紀錄表1 紙在卷可憑，其於5 年以內再犯
      上開有期徒刑以上之罪，為累犯，應依刑法第47條規定加
      重其刑。被告於其上開冒名應訊及偽造文書犯罪未被發覺
      前具狀向臺灣板橋地方法院檢察署檢察官自首，應依刑法
      第62條前段規定減輕其刑。被告既有刑之加重及減輕事由
      各一，就行使偽造文書部分應先加後減之。
（五）爰審酌被告明知不應酒後駕車，既處於不能安全駕駛動力
      交通工具之狀態仍駕駛車輛，對往來之車輛及用路人安全
      之危害甚大，另為圖脫免罪責而偽造他人署押、文書，足
      生損害於警察及監理機關對於交通違規事件處理之正確性
      、及甲○○之名譽、偵查機關偵查之正確性，並兼衡其品
      性、生活狀況、智識程度、犯罪所生之損害，及犯罪後終
      能供認無隱，態度良好等一切情狀，分別量處如主文所示
      之刑，並均諭知易科罰金之折算標準，以示懲儆。
四、沒收宣告：如附表所示之簽名15枚及指印19枚，合計34枚，
    係被告偽造之署押，應依刑法第219 條定，不問屬於犯人與
    否，均沒收之。
據上論斷，應依刑事訴訟法第273 條之1 第1 項、第299 條第1
項前段，刑法第185 條之3 、第216 條、第210 條、第47條、第
62條前段、第219 條、第41條第1 項前段，罰金罰鍰提高標準條
例第1 條前段、第2 條，判決如主文。
本案經檢察官張慶林到庭執行職務。
中    華    民    國    95    年    6     月    30    日
                  刑事第十二庭  法  官  吳幸娥
以上正本證明與原本無異
如不服本判決應於送達後10日內向本院提出上訴狀
                                書記官  莊川億
中    華    民    國    95    年    7     月    3     日
附錄本案論罪科刑法條全文：
中華民國刑法第185條之3
服用毒品、麻醉藥品、酒類或其他相類之物，不能安全駕駛動力
交通工具而駕駛者，處 1 年以下有期徒刑、拘役或 3 萬元以下
罰金。
中華民國刑法第210條
(偽造變造私文書罪)
偽造、變造私文書，足以生損害於公眾或他人者，處 5 年以下
有期徒刑。
中華民國刑法第216條
(行使偽造變造或登載不實之文書罪)
行使第 210 條至第 215 條之文書者，依偽造、變造文書或登載
不實事項或使登載不實事項之規定處斷。
附表：
┌──┬───────────┬──────────┬──────────┐
│編號│ 文   件   名    稱   │   出       處      │  偽造之署押及數量  │
├──┼───────────┼──────────┼──────────┤
│ 1  │國道公路警察局第六隊樹│95年偵字第1144號偵查│偽造「甲○○」之簽名│
│    │林分隊第1 次詢問調查筆│卷第5至6頁          │2枚、指印5枚        │
│    │錄                    │                    │                    │
│    │                      │                    │                    │
├──┼───────────┼──────────┼──────────┤
│ 2  │酒精濃度測試報告表（1 │同上偵查卷第7頁     │偽造「甲○○」之簽名│
│    │式2 份）              │                    │2枚、指印2枚        │
├──┼───────────┼──────────┼──────────┤
│ 3  │汽車駕駛人酒後生理協調│同上偵查卷第9頁     │偽造「甲○○」之簽名│
│    │平衡檢測紀錄卡        │                    │1枚、指印3枚        │
├──┼───────────┼──────────┼──────────┤
│ 4  │內政部警政署國道公路警│同上偵查卷第10頁    │偽造「甲○○」之簽名│
│    │察局舉發違反道路交通管│                    │4枚                 │
│    │理事件通知單（1 式4 聯│                    │                    │
│    │，以複寫製作，1 次簽名│                    │                    │
│    │即同時於移送聯、通知聯│                    │                    │
│    │、迴覆聯、存查聯上各產│                    │                    │
│    │生署名1 枚）          │                    │                    │
├──┼───────────┼──────────┼──────────┤
│ 5  │國道公路警察局第六警察│同上偵查卷第11頁    │偽造「甲○○」之簽名│
│    │隊逮捕通知書          │                    │1枚、指印1枚        │
├──┼───────────┼──────────┼──────────┤
│ 6  │國道公路警察局第六隊樹│95年偵字第9852號偵查│偽造「甲○○」之簽名│
│    │林分隊第1 次詢問調查筆│卷第13至14頁        │2枚、指印5枚        │
│    │錄                    │                    │                    │
├──┼───────────┼──────────┼──────────┤
│ 7  │國道公路警察局第六警察│同上偵查卷第18頁    │偽造「甲○○」之簽名│
│    │隊逮捕通知書          │                    │1枚、指印1枚        │
├──┼───────────┼──────────┼──────────┤
│ 8  │口卡片                │同上偵查卷第20至21頁│偽造「甲○○」之簽名│
│    │                      │                    │2枚、指印2枚        │
├──┴───────────┼──────────┴──────────┤
│    合         計           │簽名15枚、指印19枚，總計34枚              │
└──────────────┴─────────────────────┘


司法院資訊處製作；財團法人民間司法改革基金會備份。
